臺灣臺中地方法院刑事判決
110年度易字第223號
公  訴  人  臺灣臺中地方檢察署檢察官
被      告  施昭同



            王文浩


                    （另案於法務部○○○○○○○○○○○執行中）
上列被告因毀棄損壞案件，經檢察官提起公訴（109年度偵字第2
9427號），本院判決如下：
    主    文
施昭同共同犯毀損罪，處有期徒刑肆月，如易科罰金，以新臺幣
壹仟元折算壹日。
王文浩共同犯毀損罪，處有期徒刑參月，如易科罰金，以新臺幣
壹仟元折算壹日。
    犯罪事實
一、施昭同因與高臺麟有債務糾紛，遂夥同王文浩及真實姓名年
    籍不詳、綽號「小傑」之成年人共同基於毀損、恐嚇及公然
    侮辱之犯意聯絡，於民國109年5月21日23時41分許，施昭同
    駕駛車牌號碼000-0000號之自用小客車，王文浩則駕駛車牌
    號碼000-0000號租賃小客車搭載「小傑」，一前一後行駛至
    負責人為高臺麟、址設臺中市○○區○○路00○00號之昶穩機械
    工業有限公司（下稱昶穩公司），施昭同在一旁監看，王文
    浩、小傑則在昶穩公司門口招牌圍牆處丟雞蛋、撒冥紙，並
    以紅漆噴寫「混蛋」2字，致公司門口旁之圍牆外觀因遭噴
    紅漆而毀損，貶損高臺麟之人格評價，更使高臺麟心生畏懼
    、致生危害於安全。
二、案經高臺麟訴由臺中市政府警察局清水分局報告臺灣臺中地
    方檢察署檢察官偵查起訴。
    理    由
壹、程序部分
一、告訴是否合法部分：
　　告訴乃論之罪，告訴人之告訴，只須指明所告訴之犯罪事實
    及表示希望訴追之意思，即為已足，其所訴之罪名是否正確
    或有無遺漏，在所不問（最高法院73年台上字第5222號判例
    意旨可資參照）。查告訴人高臺麟於警詢中雖僅表示提出毀
    損及恐嚇之告訴，然告訴人提起告訴之事實係被告2人於告
    訴人所有之昶穩公司招牌圍牆上噴紅漆、撒冥紙及丟雞蛋之
    行為（見偵卷第40頁），可認已就被告2人於昶穩公司前所
    為之所有行為提起告訴，雖告訴罪名未包括刑法第309條第1
    項之公然侮辱罪，然究屬法律適用之問題，不影響告訴之合
    法性。
二、證據能力：
　　下列認定被告2人犯罪事實之供述證據，被告2人於本院準備
    程序時同意有證據能力（見本院卷第83頁、第109頁），檢
    察官、被告2人於本院審理時未爭執證據能力，且迄至言詞
    辯論終結前亦未聲明異議，復經本院審認該等證據之作成並
    無違法、不當或顯不可信情況，依刑事訴訟法第159條之5規
    定，均有證據能力；又本案認定事實引用之非供述證據，並
    無證據證明係公務員違背法定程序取得，參酌同法第158條
    之4規定意旨，亦有證據能力。　　
貳、實體部分
    訊據被告王文浩坦承犯行；被告施昭同固坦承有於上揭時、
    地前往現場，惟矢口否認有何毀損、公然侮辱及恐嚇之犯行
    ，辯稱：因為告訴人高臺麟欠我錢，我每週五下班都會從嘉
    義開車到昶穩公司看告訴人是否在公司。我不認識王文浩，
    沒有跟王文浩一起行動云云。經查：
一、上揭犯罪事實，業據被告王文浩於警詢中、本院準備程序及
    審理時均坦承不諱（見偵卷第27-31頁；本院卷第108頁、第
    138頁），並有警員葉育甄109年7月26日之職務報告、昶穩
    機械工業有限公司登記資料、車輛詳細資料報表（車牌號碼
    ：000-0000號）、和雲行動服務股份有限公司汽車出租單、
    臺中市政府警察局清水分局光華派出所受理刑事案件報案三
    聯單、車行紀錄（車牌號碼：000-0000號）、案發現場及附
    近路口監視器畫面翻拍照片25張、現場照片4張在卷可稽（
    見偵卷第25頁、第47-49頁、第53頁、第55頁、第57頁、第5
    9頁、第63-87頁、第89-91頁），足認被告王文浩之自白與
    事實相符，應堪採信。
二、被告施昭同雖以前詞置辯，惟查：
　㈠被告施昭同因與告訴人有債務糾紛，遂於前揭時間駕駛登記
    於其母親蘇月雲名下、平時由其管領使用之車牌號碼000-00
    00號自用小客車至昶穩公司門口之事實，業據被告於警詢中
    及本院審理時供陳不諱（見偵卷第34-36頁；本院卷第82-83
    頁、第138頁），核與證人蘇月雲於警詢中之陳述內容相符
    （見偵卷第43-46頁），並有車輛詳細資料報表（車牌號碼
    ：000-0000號）、車行紀錄（車牌號碼：000-0000號）、案
    發現場及附近路口監視器畫面翻拍照片12張存卷足查（見偵
    卷第51頁、第61頁、第61-73頁、第77-83頁），首堪認定。
　㈡被告施昭同與王文浩駕駛之車輛，於抵達昶穩公司前及離開
    昶穩公司後，被告施昭同之車輛行駛在前、被告王文浩駕駛
    之車輛尾隨在後，被告2人係一同行動之事實，有該2車輛之
    車行紀錄（車牌號碼：000-0000號、RBJ-9025號）及案發現
    場及路口監視器畫面翻拍照片在卷（見偵卷第59-61頁、第6
    3-73頁、第77-83頁），且被告施昭同於案發當日23時41分
    許抵達昶穩公司，待被告王文浩、小傑下車丟雞蛋、撒冥紙
    及噴紅漆寫字完畢後，方於同日23時45分許與被告王文浩等
    人一同離開現場，期間長約5分鐘，若被告施昭同於本案非
    擔任監看者之角色，而僅如其所辯至昶穩公司看告訴人是否
    有在云云，何以被告挑選近午夜時分、非正常上下班時間至
    昶穩公司確認告訴人是否有在公司，觀諸昶穩公司之財稅營
    業項目為原動機批發、橡膠及塑膠加工用機械設備製造（見
    偵卷第49頁），為電力機械器材製造修配業，尚非如石化、
    科技晶圓廠等需24小時輪三班之公司，近午夜之時依常理告
    訴人待在公司之機率極低；況依被告所辯僅需確認告訴人之
    動向後即可離開，何以須待被告王文浩丟雞蛋等行為結束後
    方離開？且被告施昭同駕駛之車輛尚為前車而帶領被告王文
    浩之車輛駕駛離開現場？均有違常理，被告施昭同前開所辯
    ，尚難採認。
　㈢另被告施昭同雖於警詢中及本院審理時辯稱：因告訴人欠債
    ，有許多債權人都會去昶穩公司討債。我每個星期五都會去
    昶穩公司，我只有星期五下班後會去，因為那時候才有空；
    案發當日我是從嘉義上高速公路開二高直接開到昶穩公司，
    中途沒有去別的地方，我到昶穩公司後煞車緩慢前進看有沒
    有燈火明亮，看沒有人我就沿中山路往三民路離開往市區吃
    飯，吃完飯我就駕車回嘉義了，全程都只有我自己一個人云
    云。然由被告駕駛之車牌號碼000-0000號通行國道ETC收費
    系統資料及車行資料觀之（見偵卷第61頁；本院卷第158-15
    9頁），被告於案發當日109年5月21日約15時許即自嘉義匝
    道行駛國道一號北上，同日15時40分許抵達臺中（南屯-臺
    灣大道），其後車輛即於臺中市區行駛，直至同日22時28分
    許復行駛國道一號北上行經臺中（台灣大道-大雅）路段，
    其中於23時30分許至隔日（22日）凌晨間和被告王文浩駕駛
    之車牌號碼000-0000號車行資料有所重疊（見偵卷第59-61
    頁），被告施昭同直至109年5月22日凌晨5時15分許方自臺
    中（台灣大道-南屯）匝道行駛國道一號往南返回嘉義（見
    本院卷第159頁），可見被告施昭同所稱案發當日自嘉義直
    接至昶穩公司，再由昶穩公司至市區吃完飯後即回嘉義云云
    ，係屬不實。
  ㈣再者，昶穩公司址設臺中市○○區○○路00○00號，非位於繁華市
    區而較為偏僻，附近尚有沙鹿示範公墓（見本院卷第165頁
    ），被告施昭同亦於本院審理時供稱昶穩公司位於山區，路
    彎彎曲曲的等語（見本院卷第137頁），若無特定目的，實
    無須於深夜子時駕車前往，當日復無被告施昭同所稱另有其
    它債權人到場討債之情形，有員警之職務報告1份在卷足憑
    （見偵卷第129頁）。又被告施昭同於本院審理時供稱僅有
    星期五會到昶穩公司，平常沒有空云云（見本院卷第138頁
    ），然109年5月21日係星期四，顯非被告施昭同所辯常態性
    到昶穩公司之星期五，益徵被告施昭同與王文浩於案發當日
    相同時間一前一後驅車前往昶穩公司，實係相約前往。另觀
    諸被告王文浩雖供稱至昶穩公司丟雞蛋等行為之原因，係因
    與昶穩公司之人有行車糾紛云云，然竟就與其發生糾紛之人
    之姓名一無所知，更無法交代發生行車糾紛之經過（見偵卷
    第29頁；本院卷第138頁），難認被告王文浩有何主動前往
    昶穩公司丟雞蛋、撒冥紙及噴紅漆之原因，本案應係被告施
    昭同因與告訴人有債務糾紛，方夥同被告王文浩等人共同為
    前開犯行，堪以認定。
三、被告2人共同至昶穩公司丟雞蛋、撒冥紙，且以紅漆在圍牆
    上噴「混蛋」2字等行為之評價：
  ㈠按潑灑油漆或瀝青於被害人鐵捲門上，雖未致該鐵捲門完全
    喪失其物理上功能，但其醜化該鐵捲門之外貌及觀瞻，嚴重
    妨礙使用人心理上之安全，應認已喪失該鐵捲門本應具有使
    使用者心理安全之部分效能，自仍應構成刑法第354條之毀
    損罪（最高法院98年度台上字第5047號判決要旨可資參照）
    。被告施昭同等人以紅色噴漆在昶穩公司圍牆噴寫「混蛋」
    2字，並丟擲雞蛋、撒冥紙等情，醜化昶穩公司圍牆之外觀
    ，使公司圍牆之美觀、潔淨功能受損，挑釁意味亦屬濃厚，
    將造成告訴人及昶穩公司人員壓力、妨害他人心理安全，圍
    牆縱然經清洗仍留有紅色噴漆痕跡（見偵卷第89頁），未能
    完全清除；又「混蛋」2字噴寫於昶穩公司門口圍牆，臨於
    大馬路上，雖未指名道姓，惟將使路過之不特定第三人將昶
    穩公司負責人與「混蛋」之指控他人卑鄙、糊塗等貶抑之詞
    彙連結，撒冥紙之行為亦有諷喻、詆毀昶穩公司業者喪盡天
    良、罪該萬死、人神共憤等輕蔑用意，影響告訴人人格評價
    甚遽；又被告等人行為時係屬半夜子時，客觀上並無以何強
    暴手段對告訴人為之，是認被告2人上開行為成立刑法第354
    條毀損罪及刑法第309條第1項之公然侮辱罪。
　㈡次按刑法於妨害自由罪章，以該法第305條規範對於以加害生
    命、身體、自由、名譽、財產之事，恐嚇他人致生危害於安
    全者之刑責，目的在於保護個人免受不當外力施加恐懼的意
    思自由法益；倘以使人畏怖為目的，為惡害之通知，受通知
    人因心生畏懼而有不安全感，即該當於本罪，不以客觀上發
    生實際的危害為必要；又惡害之通知方式並無限制，凡一切
    之言語、舉動，不論直接或間接，足以使他人生畏懼心者，
    均包含在內；至是否有使被害人心生畏懼，應以各被害人主
    觀上之感受，綜合社會通念判斷之（最高法院107 年度台上
    字第1864號刑事判決意旨參照）。依一般民間信仰對於冥紙
    之使用及其意涵觀察，在祭祀儀式中擺放冥紙於案桌並予以
    焚燒，用以表彰在世之人對於已故祖宗或先人追思崇拜之情
    ，應屬該等祭祀工具之一般通常用法，固難謂業已傳達任何
    即將加害他人生命、身體、自由之意思通知。惟伴隨著社會
    生活快速演進及價值觀念漸趨多元，對於冥紙之使用方式、
    場合及其所被賦予之表徵意涵，已有迥異於傳統習俗之不同
    解讀，以致於在發揮日常祭祀作用以外，另有作為其他暗示
    或隱喻用途之次要意義。尤其藉由新聞媒體、戲劇呈現及網
    際網路之報導、演出、轉載，類如郵寄冥紙至他人住處，作
    為即將加害他人生命、恐將造成傷亡之警告用途，抑或直接
    在他人住處或營業場所拋灑大量冥紙，使人與遭受不測以致
    死亡之意象產生連結，進而感受畏懼而影響其意思活動自由
    ，於現今社會生活中應屬一般通念。行為人認知其拋灑冥紙
    之舉動意在恫嚇他人，而遭拋灑冥紙之一方亦因目睹此一經
    過，擔憂自己生命、身體、自由即將面臨危害而深感畏怖，
    綜合觀察行為人之主觀意思及客觀行為，顯係藉由拋灑冥紙
    舉動所象徵施加惡害之意涵，用以傳遞恐嚇訊息，在此情形
    下，法院究不得無視於行為人及被害人之主觀意欲與感受，
    僅憑冥紙在祭祀行為及傳統習俗上之普遍用途，一味執著於
    神怪力量之介入作用，將之詮釋為人力難以操控之「祝禱」
    、「詛咒」等狹隘觀點，逕予曲解行為人藉由拋灑冥紙舉動
    所表彰之恐嚇危害安全目的。查被告等人於昶穩公司門口撒
    冥紙（見偵卷第91頁），已可使告訴人與遭受不測致死亡之
    意象產生連結，輔以用紅色噴漆噴寫「混蛋」2字（見偵卷
    第89頁），該紅色文字易與血液、受傷流血等危及人身安全
    之情事相關，目的為使告訴人能應其要求處理債務問題，否
    則須提防被告等人可能要對告訴人不利，依吾人社會經驗法
    則，一般有理解事物能力之人，均得明白被告之意指，在客
    觀上已足以使一般人產生生命、身體可能遭受危害而心生畏
    怖，顯係將加惡害之旨通知，客觀上亦有發生實害之危險與
    可能；且告訴人確因被告上開行為而心生畏懼，致生危害其
    於安全等情，經告訴人於警詢時陳述明確（見偵卷第40頁）
    ，是被告等人上開行為，已足使告訴人隨時處於恐懼狀態，
    而生危害於告訴人安全之程度，至為灼然。檢察官起訴書稱
    被告撒冥紙之行為未有與其他言詞、動作或與真實危險物品
    相結合之情事，實未考量被告2人尚有以紅色噴漆噴寫文字
    、表彰「流血」等死亡意象之情事，而遽認不成立刑法第30
    5條之恐嚇危害安全罪嫌，容有誤會，本院應不受拘束。
四、綜上所述，本案事證明確，被告2人前開毀損、公然侮辱及
    恐嚇危害安全之犯行均堪認定，應依法論科。
參、論罪科刑
一、核被告2人所為，均係犯刑法第354條之毀損罪、第305條之
    恐嚇危害安全罪，及刑法第309條第1項之公然侮辱罪。檢察
    官起訴書雖僅認被告2人成立刑法第354條之毀損罪，然起訴
    事實已敘及被告2人噴漆、撒冥紙之情節，應認係屬漏列刑
    法第305條之法條；又起訴書所載之犯罪事實雖未論及公然
    侮辱部分，惟此部分與業經起訴之毀損犯行，具後述想像競
    合犯之裁判上一罪關係，為起訴效力所及，且經公訴人當庭
    補充（見本院卷第84頁），並經本院於審理時告知所犯罪名
    （見本院卷第132頁），及對被告2人為調查、訊問，無礙被
    告2人攻擊防禦權之行使，本院自應併予審究。被告2人以一
    行為所犯上開3罪，為想像競合犯，應依刑法第55條規定從
    一重以刑法第354條之毀損罪處斷。被告2人及姓名年籍不詳
    綽號「小傑」之成年人，就本案犯行有犯意聯絡與行為分擔
    ，應論以共同正犯。
二、爰以行為人之責任為基礎，審酌被告施昭同不思以合法正當
    途徑處理債務糾紛，竟夥同被告王文浩至告訴人之昶穩公司
    大門圍牆噴紅漆、丟雞蛋、撒冥紙，非但毀損告訴人圍牆之
    效用、使告訴人心生畏懼，更貶損告訴人之人格評價，所為
    實不足取，應予非難。衡以被告施昭同與告訴人有債務糾紛
    ，為本案事主，夥同被告王文浩共同為本案犯行，案發 後
    卻矢口否認，盡將責任推由被告王文浩1人承擔；被告王文
    浩雖坦承犯行，然並未將案發過程全盤托出，企圖使被告施
    昭同免於刑責，犯後態度均難認良好；兼衡被告2人本案之
    犯罪動機與目的、手段、對告訴人造成之客觀上損害、心理
    壓力等犯罪所生危害、被告2人於本案之分工角色、尚未與
    告訴人達成和解以賠償損害，及被告2人分別自陳之教育程
    度、職業及家庭經濟生活狀況（見本院卷第139頁），被告2
    人、公訴人及告訴代理人就本案之量刑意見（見本院卷第14
    0-141頁）等一切情狀，分別量處如主文所示之刑，並均諭
    知易科罰金之折算標準，以示懲儆。　　
據上論斷，應依刑事訴訟法第299條第1項前段，刑法第28條、第
305條、第309條第1項、第354條、第55條、第41條第1項前段，
刑法施行法第1條之1第1項，判決如主文。　　
本案經檢察官廖聖民提起公訴，檢察官温雅惠到庭執行職務。
中　　華　　民　　國　　110 　年　　10　　月　　27　　日
                  刑事第七庭  法  官  王怡蓁
以上正本證明與原本無異。
如不服本判決應於收受判決後20日內向本院提出上訴書狀，並應
敘述具體理由；其未敘述上訴理由者，應於上訴期間屆滿後20日
內向本院補提理由書（均須按他造當事人之人數附繕本）「切勿
逕送上級法院」。
告訴人或被害人如不服判決，應備理由具狀向檢察官請求上訴，
上訴期間之計算，以檢察官收受判決正本之日起算。
                              書記官  黃雅青
中　　華　　民　　國　　110 　年　　10　　月　　27　　日
附錄論罪科刑法條
中華民國刑法第354條
毀棄、損壞前二條以外之他人之物或致令不堪用，足以生損害於
公眾或他人者，處2年以下有期徒刑、拘役或1萬5千元以下罰金
。
第309條
公然侮辱人者，處拘役或9千元以下罰金。
以強暴犯前項之罪者，處1年以下有期徒刑、拘役或1萬5千元以
下罰金。
第305條
以加害生命、身體、自由、名譽、財產之事恐嚇他人，致生危害
於安全者，處2年以下有期徒刑、拘役或9千元以下罰金。